臺灣臺南地方法院民事裁定
                                   110年度家調裁字第43號
聲  請  人  陳ＯＯ  


相  對  人  解ＯＯ  




上列當事人間請求減輕或免除扶養義務事件，本院裁定如下：
    主      文
一、聲請人陳ＯＯ對於相對人解ＯＯ之扶養義務，應予免除。
二、程序費用新台幣1,000元由相對人負擔。
    事實及理由
一、本件聲請減輕或免除扶養義務事件，為兩造不得處分之事項
    ，然聲請人主張對於相對人有免除扶養義務之事實存在，為
    相對人所不爭執，兩造復依據家事事件法第33條第1項，合
    意聲請法院為裁定，此有民國110年3月3日合意程序筆錄在
    卷可稽，本院自應依前揭規定為裁定。
二、按直系血親相互間，互負扶養之義務，民法第1114條第1款
    固有明文。惟按受扶養權利者有下列情形之一，由負扶養義
    務者負擔扶養義務顯失公平，負扶養義務者得請求法院減輕
    其扶養義務：對負扶養義務者、其配偶或直系血親故意為
    虐待、重大侮辱或其他身體、精神上之不法侵害行為。對
    負扶養義務者無正當理由未盡扶養義務。受扶養權利者對負
    扶養義務者有前項各款行為之一，且情節重大者，法院得免
    除其扶養義務。民法第1118條之1第1項、第2項亦有明文。
三、本件聲請意旨略以：相對人為聲請人之母親，於聲請人幼稚
    園中班時，相對人與聲請人父親即關係人陳ＯＯ離婚，聲請人
    由父親獨自扶養長大，為此，請求聲請人對於相對人之扶養
    義務予以免除等語。
四、經查：
  ㈠聲請人主張兩造為母子關係乙節，業據提出戶籍謄本為憑，
    可信聲請人對於相對人負有法定扶養義務。
　㈡又相對人生活無法自理，現由臺南市政府社會局安置於怡安
    養護中心，每月安養費用約2萬元。但經調查，相對人名下
    無所得及財產，因具有身心障礙者身分，每月領有身心障礙
    者生活津貼5,065元等情，業據該府社工到庭陳述在卷，並
    有臺南市政府社會局函文及稅務電子閘門店財產所得調件明
    細表附卷可參。以相對人每月受領之生活津貼，顯不已負擔
    每月安養費用，相對人顯有受聲請人扶養需要，應可認定。
  ㈢然聲請人主張其就讀幼稚園中班時，相對人即與父親離婚，
    其自幼由父親獨力扶養至成年，相對人離婚後未曾給付過養
    費乙節，則為相對人所不爭執，並陳稱：離婚後有探視過4
    至5次，是去大寮探視，但是我沒有支付扶養費等語在卷。
    關係人即聲請人之父陳ＯＯ亦到庭陳述：離婚後，相對人就沒
    有再扶養過聲請人等語。兩造並於調解期日就下列事實，製
    作合意程序筆錄在案：
  ⒈相對人與第三人陳ＯＯ於83年7月4日離婚後，即未照顧、扶養
    聲請人。
  ⒉相對人對聲請人主張免除扶養義務，不爭執。
  ㈣綜上調查，相對人與聲請人父親離婚時，聲請人年僅4歲，兩
    造共同生活期間僅短短數年。嗣相對人離婚後，無正當理由
    ，並未負擔聲請人之扶養費用，探視聲請人次數亦僅4至5次
    ，母子關係疏離，形同陌路，可認相對人對於聲請人有未盡
    扶養義務之事實，且情節已達重大之程度。從而，聲請人請
    求免除對於相對人之扶養義務，核與民法第1118條之1第2項
    之規定相符，為有理由，應予准許。
五、依家事事件法第33條、第97條，非訟事件法第21條第2項、
    第24條第1項，民事訴訟法第78條，裁定如主文。
中　　華　　民　　國　　110 　年　　3 　　月　　22　　日
                  家事法庭      法　官　許蕙蘭
以上正本係照原本作成。
如對本裁定抗告須於裁定送達後10日內向本院提出抗告狀及其繕
本，並應繳納抗告費新臺幣1,000元。
中　　華　　民　　國　　110 　年　　3 　　月　　23　　日
                                書記官　林書婷